【裁判字號】    95,再易,4
【裁判日期】    950227
【裁判案由】    遷讓房屋眷舍
【裁判全文】
臺灣高雄地方法院民事裁定               95年度再易字第4號
再審原告    甲○○
再審被告    乙○○
當事人間請求遷讓房屋眷舍事件，再審原告對於中華民國91年5
月10日本院89年度簡上字第203 號確定判決提起再審之訴，本院
裁定如下：
   主  文
再審之訴駁回。
再審訴訟費用由再審原告負擔。
   理  由
一、再審原告主張：鈞院89年度簡上字第203 號民事確定判決（
    下稱前審確定判決）有適用法規顯有錯誤及發現未經斟酌之
    證物或得使用該證物之情形，且自再審原告知悉後起算尚未
    逾30日，自前審確定判決確定後並未逾5 年，再審原告自得
    提起本件再審之訴。再審被告於前審從未證實坐落在高雄縣
    鳳山市○○路121 巷1 號房屋（下稱系爭房屋）乃陸軍總司
    令部合法配予之眷舍，再審被告既無合法占用權限，且於終
    止占有後，復由再審原告占有，因此再審被告自不得請求再
    審原告遷讓及給付相當於租金之損害；又鐵皮建物為再審原
    告所建造，再審被告主張係其建造，應負舉證責任，在未盡
    舉證責任前，不得認係再審被告所建造；再者，縱認兩造間
    有借貸關係，然再審原告借用系爭房屋之目的在居住使用，
    於該建物尚可供使用之前，借貸之目的尚未完成，再審被告
    自不能請求返還；另再審被告因違規使用陸軍總部配住之眷
    舍被撤銷居住權，前審確定判決竟解釋為終止居住權；又前
    審確定判決引用之附圖已清楚說明A 部分為空地，面積0.00
    14公頃，但判決理由竟認A 部分為建物，顯然有誤；況且，
    再審原告自民國70年起即占有系爭房屋，真正權利人陸軍總
    司令部才有權請求其遷讓房屋，再審被告對系爭房屋既無所
    有權及其他法律上得支配之權能，自不得請求再審原告遷讓
    眷舍及賠償租金。綜上，原審確定判決有如上所述之認事用
    法有誤之情形，爰依民事訴訟法第496 條第1 項第1 款及第
    13款之規定提起再審之訴，並聲明請求廢棄鈞院89年度簡上
    字第203 號確定判決，駁回再審被告於第一審簡易之訴等語
    。
二、按再審之訴，應於30日之不變期間內提起；前項期間自判決
    確定時起算，其再審之理由發生或知悉在後者，均自知悉時
    起算；再審之訴，應表明再審理由並遵守不變期間之證據；
    再審之訴不合法者，法院應以裁定駁回之，民事訴訟法第50
    0 條第1 項、第2 項前段、第501 條第1 項第4 款及第502
    條第1 項分別定有明文。次按當事人以有同法第496 條第1
    項第1 款適用法規顯有錯誤之情形提起再審之訴，應認此項
    理由於裁判送達當事人即可知悉，故計算是否逾30日之不變
    期間，應自裁判確定時起算，無同法第500 條第2 項但書再
    審事由知悉在後之適用；又提起再審之訴，應表明再審理由
    ，及關於再審理由並遵守不變期間之證據，其未表明者無庸
    命其補正；而民事訴訟法第502 條第1 項所謂再審之訴不合
    法，係指再審之訴不合程式，或已逾期，或法律上不應准許
    者而言，最高法院70年台再字第212 號判例、60年台抗字第
    538 號判例及27年抗字第622 號判例參照。
三、經查：
(一)、本院89年度簡上字第203 號民事事件係於91年5 月10日宣示
    判決，於91年5 月20日送達於再審原告，業據本院依職權調
    取該案全卷核閱無訛，而再審原告提起之本件再審之訴係於
    94年12月12日繫屬本院，有本院收文章可佐，是再審原告以
    前審確定判決有民事訴訟法第496 條第1 項第1 款適用法規
    顯有錯誤之再審理由，具狀提起本件再審之訴之部分，依上
    開判例說明，應認其於收受判決時即可知悉，是自判決送達
    後迄提起本件再審已逾30日之不變期間，而難認為合法。
(二)、再審原告另指摘發現前審確定判決未經斟酌之證物，或得使
    用之證物，而依同法第496 條第1 項第13款規定提起再審之
    訴部分，再審原告於本件再審訴狀內，並未就此再審原因，
    依同法第501 條第1 項規定表明關於再審理由並遵守不變期
    間之證據，且於再審訴狀內亦未載明其究竟發現何未經斟酌
    之證物或得使用之證物及何以如經斟酌可得較有利益之裁判
    ，則依上開說明，其提起之此部分再審之訴亦與法定程式不
    合，而難認為合法。
五、綜上所述，再審原告主張之再審原因事實，分別因已逾30日
    之不變期間及不合法定程式，而難認為合法，是其提起本件
    再審之訴為不合法，應逕以裁定駁回之。
六、依民事訴訟法第502 條第1 項、第505 條、第95條、第78條
    ，裁定如主文。
中    華    民    國    95    年     2    月    27    日
                  民事鳳山庭審判長法  官  王伯文
                                  法  官  郭文通
                                  法  官  李代昌
正本係照原本作成。
本裁定不得抗告。
中    華    民    國    95    年     2    月    27    日
                                  書記官  林豐富


司法院資訊處製作；財團法人民間司法改革基金會備份。
